【裁判字號】    94,訴,3878
【裁判日期】    950424
【裁判案由】    偽造有價證券
【裁判全文】
臺灣臺中地方法院刑事判決              94年度訴字第3878號
公  訴  人  臺灣臺中地方法院檢察署檢察官
被      告  乙○○
選任辯護人  阮春龍律師
上列被告因偽造有價證券案件，經檢察官提起公訴（94年度偵字
第17089號），本院合議庭裁定由受命法官獨任進行簡式審判程
序，判決如下：
    主    文
乙○○連續幫助連續行使偽造有價證券，處有期徒刑壹年。緩刑
參年。如附表所示之支票玖紙，均沒收。
    犯罪事實
一、緣乙○○於民國92年間，因介紹楊民賢購買坐落臺中縣潭子
    鄉○○段40之1、40之3地號土地（係許金城向案外人丙○○
    購買）之級配而結識許金城（被訴偽造有價證券案件，經本
    院以民國94年度訴字第147號判決後，提起上訴，由臺灣高
    等法院臺中分院審理中），嗣許金城迄至92年6月間仍未給
    付級配予楊民賢，經乙○○詢問原委，許金城乃向乙○○表
    示其經濟狀況不佳，前開土地及工程款相關事宜尚未處理，
    需他人之支票週轉始能應急，乙○○可預見不詳姓名年籍之
    人於報紙上刊登廣告、供不特定人以顯不相當之價格買受之
    支票，來源不明，可能出於偽造，為解決其擔任介紹人之前
    開級配買賣糾紛，竟基於縱許金城購買前開可能出於偽造之
    支票後持之行使，亦不違背其本意之幫助故意，並基於概括
    犯意，而為下列幫助許金城行使偽造有價證券之行為：
（一）先於92年6月間，依報紙上所刊登販賣支票廣告所載電話
      議妥所需支票張數、價格及交易地點，再偕同許金城於臺
      中市文華高中位於寧夏路之側門口，以每紙支票3千元、
      合計2萬4千元之代價，向姓名年籍不詳之成年人購入如附
      表編號１至８所示、以不詳方式偽蓋發票人「甲○○」印
      文之偽造支票共8張。許金城取得前開偽造支票後，擅自
      在上開偽造之支票上填寫如附表所示金額及發票日，並基
      於行使偽造有價證券之概括犯意，於同年6至8月間，連續
      多次交付予如附表所示收受支票之人而持之行使。
（二）周炎松收受許金城交付之如附表編號４所示偽造支票後，
      告知許金城其上受款人「錦鈦水電材料有限公司」之「鈦
      」字寫錯，必須換票，許金城遂情商乙○○再依前開方式
      購買偽造支票1張，乙○○即承其前揭幫助行使偽造有價
      證券之犯意，代許金城依前開報紙廣告所載電話聯繫後，
      仍相約於臺中市文華高中位於寧夏路之側門口，而代許金
      城以3千元之代價，向姓名年籍不詳之成年人購入以不詳
      方式偽造、如附表編號９所示、以不詳方式偽蓋發票人「
      甲○○」印文之偽造支票1張。許金城於乙○○代其購入
      上開偽造支票後，並委由乙○○在臺中市○○路之唐莊泡
      沫紅茶店，將上開空白支票交付周炎松，由不知情之周炎
      松自行依照如附表編號４所示之支票，填寫發票日、票面
      金額及受款人「錦鈦水電材料有限公司」。
三、案經臺灣臺中地方法院檢察署檢察官自動簽分偵查起訴。
    理    由
一、訊據被告乙○○於偵查中、本院準備程序及審理時，對於伊
    透過看報紙代許金城去購買支票等情坦認不諱，核與證人周
    炎松於警詢及偵查中證述情節互核相符。雖證人許金城於偵
    查中證稱：乙○○說他朋友快倒了，有20幾張支票可以借，
    之後就約在文華高中側門交票，與乙○○有談到報酬幾10萬
    元，至於這些票乙○○如何取得其不了解云云。惟被告在本
    院94年度訴字第147號許金城偽造有價證券案件審理時以證
    人身分結證稱：許金城要開票給丙○○，所以透過伊去看報
    紙買人頭票，伊打電話買票，後來是在文華高中對面由計程
    車司機送來，許金城也在場，那次買了8、9張支票，後來被
    告說證人周炎松的支票開錯了，問伊可否再連絡對方買支票
    ，所以伊後來又與對方約在文華高中，由伊單獨去交錢取票
    ，這次買了1或2張，買到的支票顏色都一樣，與卷內的這些
    支票差不多，發票人印章都蓋好了等語（見本院94年度訴字
    第147號94年11月1日審判筆錄第21至24頁）。經核與被告在
    本案偵查中、本院準備程序及審理時之自白相符。而被告供
    述其看報紙而聯繫、購買支票之上開各情，核屬不利於己之
    事實，茍無此事，當無須虛捏上開情節；再者，被告於本院
    94年度訴字第147號許金城偽造有價證券案件審理時所為上
    開證詞，業經具結，被告自毋庸虛撰前開不利於己之事實，
    而使自己無端蒙受可能遭偽證罪刑事追訴處罰之風險，故被
    告之上開自白，應與事實相符，堪以採信。此外，並有如附
    表編號１至３所示支票三張及編號５至９所示支票影本在卷
    可稽。而按刑法上之故意，分直接故意（確定故意）與間接
    故意（不確定故意），「行為人對於構成犯罪之事實，明知
    並有意使其發生者」為直接故意；又「行為人對於構成犯罪
    之事實，預見其發生而其發生並不違背其本意者」為間接故
    意。查被告既依報紙刊登之廣告所載電話，與真實姓名年籍
    不詳之成年人聯絡後，以每張支票3000元洽購支票，其對於
    上開支票均來源不明即知之甚明，又被告明知許金城購買前
    開支票急欲使用，以資週轉，當堪認許金城行使上開偽造支
    票，乃係被告所容認及允許。再按刑法上之幫助犯，係指以
    幫助之意思，對於正犯資以助力，而未參與實施犯罪之行為
    者而言。查被告乃係基於幫助許金城行使有價證券之犯意，
    而代許金城購買上開偽造支票，自屬以幫助之意思，參與行
    使有價證券構成要件以外之行為，應以行使有價證券之幫助
    犯論。綜上，本案事證明確，被告之犯行，堪予認定。
二、核被告所為，係犯刑法第三十條第一項前段、第二百零一條
    第二項之幫助行使偽造有價證券罪。又按連續幫助與幫助連
    續為不同之犯罪態樣，如基於概括犯意，多次幫助他人犯罪
    ，為連續幫助，該幫助者有多次犯罪行為；如以一幫助行為
    ，幫助他人連續犯罪，則為幫助連續，就幫助犯而言，僅有
    一次犯罪行為。許金城基於概括犯意，連續將如附表所示支
    票交付予如附表所示收受支票之人而持之行使，核其所為，
    係連續犯刑法第二百零一條第二項之行使偽造有價證券罪。
    被告雖未參與行使偽造有價證券之犯行，然就他人行使偽造
    有價證券之犯罪加以助力，而參與刑法第二百零一條第二項
    構成要件以外之行為，核其行為，係犯刑法第三十條第一項
    前段、第二百零一條第二項之行使偽造有價證券之幫助犯。
    被告先後二次幫助行使偽造有價證券之犯行，時間緊接，觸
    犯構成要件相同之罪名，顯係基於概括之犯意連續所為，為
    連續犯，依刑法第五十六條規定以一罪論併加重其刑。公訴
    意旨就被告代許金城購買如附表編號９所示偽造支票之犯行
    ，雖未起訴，惟與檢察官起訴經判決有罪部分，有連續犯之
    裁判上一罪關係存在，依審判不可分原則，本院自得加以審
    理。被告連續幫助犯行使偽造有價證券罪，為從犯，應依刑
    法第三十條第二項之規定減輕其刑，並依刑法第七十一條第
    一項規定先加後減之。爰審酌被告幫助他人購買偽造有價證
    券以供行使，危及他人對於商業活動使用支票習慣之普遍信
    賴，其行為殊屬不當，惟念及被告本身並未實際參與本件行
    使偽造有價證券犯行，責難性較小，復未因而獲有任何利益
    ，且於本院審理中坦承犯行，犯後態度尚稱良好等一切情狀
    ，量處如主文所示之刑，以資懲儆。至選任辯護人雖具狀稱
    ：被告之犯罪動機及當時情狀情堪憫恕等語，惟本院衡酌被
    告可預見不詳姓名年籍之人於報紙上刊登廣告、供不特定人
    以顯不相當之價格買受之支票，來源不明，可能出於偽造，
    僅因其擔任介紹人之前開級配買賣糾紛，亟於解決，竟聯繫
    而予購買，其犯罪情狀尚無在客觀上足以引起一般同情，致
    宣告法定低度刑期猶嫌過重、情堪憫恕之情形，本院自無從
    依刑法第五十九條為酌減，併此敘明。末查，被告前未曾受
    有期徒刑以上刑之宣告，此有臺灣高等法院被告前案紀錄表
    一份在卷可按，其經此偵審程序及刑之宣告，當能知所警惕
    ，信無再犯之虞，本院因認對其所宣告之刑，以暫不執行為
    適當，爰併予宣告緩刑三年，以啟自新。被告幫助許金城持
    以行使如附表所示之支票共9紙，均係偽造之有價證券，不
    問屬於犯人與否，應依刑法第二百零五條之規定宣告沒收。
據上論斷，應依刑事訴訟法第二百七十三條之一第一項、第二百
九十九條第一項前段，刑法第五十六條、第二百零一條第二項、
第三十條第一項前段、第二項、第七十四條第一款、第二百零五
條，判決如主文。
中    華    民    國    95    年    4    月    24    日
                  刑事第五庭    法  官  林慧貞
以上正本證明與原本無異。
如不服本判決，應於送達後十日內向本院提出上訴狀（須附繕
本），上訴於臺灣高等法院臺中分院。
                                書記官  張皇清
中    華    民    國    95    年    4    月    24    日
附錄論罪科刑法條
中華民國刑法第三十條
幫助他人犯罪者，為從犯。雖他人不知幫助之情者，亦同。
從犯之處罰，得按正犯之刑減輕之。
中華民國刑法第二百零一條第二項
行使偽造、變造之公債票、公司股票或其他有價證券，或意圖供
行使之用，而收集或交付於人者，處一年以上七年以下有期徒刑
，得併科三千元以下罰金。
附表：
┌──┬───┬─────┬────┬─────┬───┬────┐
│編號│發票人│付款人    │票   號 │ 金    額 │發票日│收受支票│
│    │      │          │        │（新臺幣）│      │之    人│
├──┼───┼─────┼────┼─────┼───┼────┤
│１  │甲○○│臺灣省合作│0000000 │1,200,000 │9.5.│丙 ○ ○│
│    │      │金庫松山分│        │          │      │        │
│    │      │行        │        │          │      │        │
├──┼───┼─────┼────┼─────┼───┼────┤
│２  │同  上│同      上│0000000 │1,300,000 │9.10.│丙 ○ ○│
├──┼───┼─────┼────┼─────┼───┼────┤
│３  │同  上│同      上│0000000 │300,000   │9.10.│丙 ○ ○│
├──┼───┼─────┼────┼─────┼───┼────┤
│４  │同  上│同      上│不   詳 │285,000   │9.│周 炎 松│
├──┼───┼─────┼────┼─────┼───┼────┤
│５  │同  上│同      上│0000000 │213,000   │9.10.│周 炎 松│
├──┼───┼─────┼────┼─────┼───┼────┤
│６  │同  上│同      上│0000000 │375,000   │9.│周 炎 松│
├──┼───┼─────┼────┼─────┼───┼────┤
│７  │同  上│同      上│0000000 │150,000   │8.│張 素 雲│
├──┼───┼─────┼────┼─────┼───┼────┤
│８  │同  上│同      上│0000000 │250,000   │8.│張 素 雲│
├──┼───┼─────┼────┼─────┼───┼────┤
│９  │同  上│同      上│0000000 │285,000   │9.│周 炎 松│
└──┴───┴─────┴────┴─────┴───┴────┘


司法院資訊處製作；財團法人民間司法改革基金會備份。
